【裁判字號】    92,上訴,893
【裁判日期】    920710
【裁判案由】    毒品危害防制條例
【裁判全文】
臺灣高等法院臺中分院刑事判決                    九十二年度上訴字第八九三號
    上  訴  人  臺灣臺中地方法院檢察署檢察官
    被      告  丙○○
    指定辯護人  本院公設辯護人  甲○○
右上訴人因被告違反毒品危害防制條例案件，不服臺灣臺中地方法院九十二年度訴字
第二五二號，中華民國九十二年三月二十八日第一審判決（起訴案號：臺灣臺中地方
法院檢察署九十一年度偵緝字第一００號），提起上訴，本院判決如左：
    主      文
原判決撤銷。
丙○○共同連續販賣第一級毒品，累犯，處有期徒刑捌年陸月。
販賣毒品所得新臺幣壹萬元沒收，如全部或一部不能沒收時，以其財產抵償之。扣案
之第一級毒品海洛因壹包（淨重零點貳陸公克，包裝重零點肆零公克）沒收銷燬之。
    事      實
一、丙○○曾因煙毒案件，經臺灣臺中地方法院判處有期徒刑三年二月確定，並於民
    國八十五年五月一日因假釋期滿未經撤銷而執行完畢。詎其竟不知悔改，與吳聲
    奇（業經臺灣臺中地方法院判處有期徒刑八年，目前上訴至本院另案審理中）及
    綽號「阿達」之不詳姓名、年籍之成年男子基於共同販毒營利之概括犯意，自八
    十九年九月十五日起，迄同年月二十四日止，連續十次以每小包新臺幣（下同）
    一千元之價格，販賣第一級毒品予孫鎮華施用，其販毒方式係每日當孫鎮華以其
    所持用之0000－000000號行動電話，撥打丙○○所持用之0000－
    000000號行動電話後，丙○○即與孫鎮華約定交易時間、地點、價錢，然
    後將海洛因交與吳聲奇或「阿達」，再由吳聲奇或「阿達」將毒品依約定之時間
    、地點交與孫鎮華，並向孫鎮華收取價金後轉交予丙○○，其約定交易之地點分
    別有臺中市○○街凱悅大樓前之便利商店前、同市○○○路與五權西路口、同市
    ○村路○○○○路口（即國立美術館前）或同市○○路與興中路口等處。嗣孫鎮
    華於八十九年九月二十四日十八時十分許，在同市○○路與興中路口向丙○○購
    得由「阿達」轉交之海洛因一包（含袋重約０、五公克）後，於同日十八時二十
    分許，行經同市○○街與篤行路口時，當場為警查獲（所涉施用毒品海洛因犯行
    ，因經觀察勒戒後無繼續施用毒品傾向，而由臺灣臺中地方法院檢察署檢察官於
    八十九年十月十三日以八十九年度毒偵字第六一九０號為不起訴處分確定，扣案
    毒品則經臺灣臺中地方法院以八十九年度聲字第四七五一號裁定沒收銷燬，而執
    行完畢），經警授意其以前開電話連絡丙○○佯稱欲購買海洛因一包，價格一千
    元，丙○○即以販售該毒品之真意與孫鎮華約定於同日二十時三十分許，在臺中
    市○村路○○○○路口即國立美術館前交貨及付款，隨後並指示吳聲奇將海洛因
    一包於上開時地交予孫鎮華，及向孫鎮華收取價金。吳聲奇屆時果依丙○○指示
    ，攜帶海洛因一包前往交易，而隨即由孫鎮華之指認，經警當場逮捕吳聲奇，致
    販賣未得逞，並經警自吳聲奇之身上扣得毒品海洛因一包（淨重０‧二六公克、
    包裝重０‧四０公克），再由吳聲奇之供述查悉上情。
二、案經臺中市警察局第二分局報請臺灣臺中地方法院檢察署檢察官偵查起訴。
    理      由
一、訊據被告丙○○矢口否認有何販賣第一級毒品之犯行，辯稱：其不認識孫鎮華，
    未曾賣過毒品予孫鎮華，而吳聲奇雖有熟識，但其僅係經吳聲奇向外購買毒品施
    用，不曾透過吳聲奇交付、販賣毒品，亦不知有綽號「阿達」之人云云。惟查：
  (一)、本件證人孫鎮華於警訊時證述：「我自八十九年九月中旬開始吸食海洛因，最
      後一次是八十九年九月二十四日十五時許，我均是以我自己的手機行動電話0
      000－000000號連絡綽號『叢兄』之人向他購買海洛因，他的行動電
      話是0000－000000號，再由他約地點完成交易。我於八十九年九月
      十五日十時許，在臺中市○○街某便利商店前購買一千元海洛因，我都是十九
      時至二十一時之間向他購買，最近記得是八十九年九月二十一日十八時十分，
      在九龍街某便利商店前、八十九年九月二十二日十九時三十分許，在忠明南路
      與五權西路口、八十九年九月二十三日二十時許，在美村路與五權西路口、八
      十九年九月二十四日八時二十分許，在美村路與五權西路口之臺中牛排館前、
      八十九年九月二十四日十八時十分許，在臺中市○○路與興中路口、八十九年
      九月十六日十七時四十五分許，在臺中市○○街某便利商店前，約共購買十次
      左右。海洛因每次購買一千元，均是以白紙包住。『叢兄』即是丙○○，而吳
      聲奇就是八十九年九月十六日十七時四十五分許，在臺中市○○街某便利商店
      前，我拿一千元向他購買海洛因，及八十九年九月二十二日十九時三十分許，
      在臺中市○○○路與五權西路口向其購買一千元。我於八十九年九月二十四日
      二十時許，打丙○○的行動電話0000－000000號表示欲購買海洛因
      一千元，丙○○就約我在臺中市○村路○○○○路口交易，我帶同警方前往時
      在二十時三十分許，在臺中市美術館前看見吳聲奇，我就告訴警方他就是來販
      賣海洛因之人，所以警方在其褲袋內查獲海洛因乙包（約重一‧二公克）。丙
      ○○與吳聲奇可能是一起在販賣海洛因的，另外有乙名是高高的，身體瘦小，
      我不知其姓名等語（見八十九年度偵字第一五八六二號卷第十三頁至十五頁）
      。嗣於翌日移送檢察官偵訊時亦證稱：我透過一個綽號「阿城」的人，得知丙
      ○○有在販賣毒品，所以我從九月中旬開始，幾乎每天都以我的行動電話00
      00－000000號連絡丙○○的行動電話0000000000號向他購
      買海洛因，一次一千元，都是由丙○○約定地點，包括臺中市美術館旁，以及
      九龍街等地，都是在路旁，他都是開車，是深藍色歐寶新型車子，共約買了十
      次，其中有二次是向吳聲奇所購的。我本來不知他們名字，但跟警察配合，再
    次打電話連絡叢，結果是吳聲奇出面，警方逮捕他，吳聲奇就供出叢，我才順
      利的供出叢等語（見本院影印八十九年度毒偵字第六一九０號卷第三十一頁筆
      錄）。又於八十九年十月七日偵訊證稱：「我施用的海洛因是向丙○○買受的
      ，吳聲奇與丙○○是朋友關係，我打電話給丙○○買海洛因二次，約定地點是
      吳聲奇來交貨，我把錢給吳聲奇，他再帶回去轉交給丙○○，我記憶中共向丙
      ○○買毒品十次左右，九月二十四日在我身上查到的海洛因是當天下午三點多
      ，在臺中市○○路與興中街口，也是我打電話給丙○○向他訂購，他叫一位綽
      號「阿達」的男子拿毒品給我，我付一千元給「阿達」，他再轉交丙○○等語
      （見八十九年度偵字第一五八六二號卷第三十三、三十四頁）。
  (二)、另證人即為被告攜帶毒品交易之吳聲奇於警訊時供稱：「我是自八十九年八月
      底才與『阿達』受僱為一綽號『叢兄』代為運送毒品賣給要買海洛因之不詳男
      子及孫鎮華等人，其連絡方式均是買毒品海洛因不詳之人先與『叢兄』連絡後
      ，再由『叢兄』連絡我或由『阿達』連絡我，將海洛因拿到指定處所交給買海
      洛因之人後，以每包一至二千元之代價販賣，而我將販賣所得再依『阿達』或
      『叢兄』指定之地點，將錢交給他們。『叢兄』真實姓名為丙○○，而代價為
      如我需要吸食海洛因，丙○○會無償提供我施用，我只是為他送貨（海洛因）
      而已」等語（見八十九年度偵字第一五八六二號卷第十一頁至十二頁）。嗣於
      為警查獲翌日移送檢察官偵訊時亦供證：「我自八十九年八月初起至八十九年
      九月二十四日下午五時許，在車上及臺中市○○街之前的租住處，以將海洛因
      摻入香煙方式施用海洛因，（被逮捕時）在我身上有搜出海洛因一包及行動電
      話。海洛因平常都是向阿如的購買，有時會向『叢』要，他八月給我一次，九
      月也給我二次，地點是在九龍街七六號六樓他租的地方。自八十九年八月底起
      ，『叢』有時候自己，有時叫『阿達』交給我一包東西，叫我送去指定地點交
      給別人，我返回九龍街之後，『叢』會問我那人有無付錢，我再將錢交給他，
      我前後幫他運送了七、八次，包括有二次送給孫鎮華，我是被查到之後才知道
      是毒品，手機是我的，號碼卡片是『叢』交給我的」等語（見本院影印八十九
      年度毒偵字第六一九０號卷第三十二筆錄）。又於八十九年十月七日偵訊時亦
      再次供證：我「與丙○○是朋友關係，九月二十四日晚上八點三十分，在美術
      館前是有拿一包海洛因要交給孫鎮華時為警查獲，我先到美術館前等孫鎮華約
      十分鐘，結果孫鎮華帶警來捉我，警察在我右褲袋查獲一包海洛因，該包海洛
      因是當天下午約八點，我到五權西五路與五權三街口路邊找到丙○○與『阿達
      』的歐寶牌汽車，我自己開車去找到他們後，『阿達』拿這包被查到的海洛因
      給我，叫我拿到美術館前交給孫鎮華。除了九月二十四日外，我只見過孫鎮華
      一次，約九月十六日左右，在九龍街凱悅大樓的便利超商前，那一次我交一小
      包海洛因給他，他拿一千元給我，叫我轉交丙○○，每次都用紙包包著」等語
      （見八十九年度偵字第一五八六二號卷第三十四、三十五頁）。
  (三)、核之孫鎮華及吳聲奇前開供證內容，就孫鎮華以電話聯絡本件被告表示購買毒
      品海洛因，再由被告將毒品交由吳聲奇送交孫鎮華，並收取價金等交易細節，
      均大致相符。雖孫鎮華於警訊中曾供稱八十九年九月二十四日曾有二次購買毒
      品之情形，一次為當日八時二十分許，在臺中市○村路○○○○路臺中牛排館
      前，一次為同日十八時十分許，在臺中市○○路與興中路口，與其偵查中供證
      約一日購買一次不符；然觀之其係於同日十八時二十分許為警查獲，並扣得海
      洛因一包，而配合警方查緝，於同日二十時（即晚間八時）許，以電話向被告
      佯稱要買毒品，且約定在同市○村路○○○○路口交易，該地點美村路東側為
      美術館，西側即原臺中牛排館，故警訊筆錄應係誤將同日晚間八時許之假意買
      賣，當成為同日上午八時許之買賣，此亦符合孫鎮華施用毒品及每日購買一次
      之頻率。另吳聲奇於第二次檢察官偵訊時，雖供稱僅交付孫鎮華一次毒品而已
      ；然與其本身於第一次偵查時供稱曾交付二次不符，更與孫鎮華前述供述確有
      完成交付二次毒品不符，故其第二次偵訊所供，應係避就之詞。因其為警查獲
      當日雖係準備交付毒品，然尚未及交出即為警逮捕，並無交付可言。惟其此部
      分避就之供述，並無礙於被告確有販售毒品犯行之認定。此外，復有由吳聲奇
      處扣得之毒品一包（該毒品曾於吳聲奇所涉施用毒品案件，經臺灣臺中地方法
      院以八十九年度訴字第二七七０號判決宣告沒收並銷燬確定），及孫鎮華為警
      查獲時所扣之毒品一包（業經檢察官另案聲請臺灣臺中地方法院以八十九年度
      聲字第四七五一號裁定宣告沒收銷燬確定，並執行完畢，有該裁定在卷可稽）
      ；而由吳聲奇處扣案之毒品經送法務部調查局鑑定，結果證實含有第一級毒品
      海洛因成分，淨重０‧二六公克，包裝重０‧四公克，有該局編號00000
      0000號鑑定通知書一件附卷（見臺灣臺中地方法院九十二年度訴字第六一
      八號判決所引臺灣臺中地方法院檢察署八十九年度毒偵字第六一九一號卷第四
      十九頁）可稽，益足證孫鎮華前開警訊及偵訊之供證內容與事實相符，堪予採
      信。
  (四)、至孫鎮華與吳聲奇於原審雖均改稱未向被告買受毒品，或未受被告之指示交付
      毒品云云；然此與彼等於前述警訊及偵查中之供述明顯矛盾，且吳聲奇因本件
      受指示交付毒品之行為，亦遭檢察官另案以販賣第一級毒品罪名起訴，其否認
      受被告指示交付毒品予孫鎮華，乃至改稱係受「阿叢」之人所託交付不知名物
      品予孫鎮華，並不知內容物為毒品，又「阿叢」並非本件被告云云，無非企圖
      脫卸自己罪責，自不足做為有利被告之認定依據。況本件臺中市警察局第二分
      局前未曾有查獲被告涉犯毒品罪嫌之案件，有刑案資料作業個別查詢報表在卷
      可稽，並經查獲本件之員警丁○○、乙○○到庭結證屬實，則苟非與被告熟識
      之吳聲奇指出被告姓名或年籍特徵，警方實難僅以綽號即調閱口卡供證人等指
      認。益證吳聲奇與孫鎮華於警訊及偵查中之供證，確與事實相符。彼等事後於
      原審所證，無非迴護之詞，不足採信。另孫鎮華指證被告使用之0000－0
      00000號行動電話號碼，係遠傳電信股份有限公司所發售之易付卡，其原
      始申請持機人林史軒於原審訊問時證稱：因有申請很多支電話，當時沒有錢吸
      毒，所以申請來賣，不知賣給何人用，反正有人買就賣，不知本件被告及吳聲
      奇有無購買，有時係朋友拿去賣掉，錢再交付其使用等語（見原審第六十六頁
      ），並無法排除被告持該號行動電話聯絡之可能，自不足據為有利被告之認定
      。
  (五)、綜上所述，徵之海洛因毒品因屬管制之毒品，販賣者所負刑責極重，苟非有利
      可圖，殆無人甘冒被處極刑之危險而隨意販售，況本件證人孫鎮華與被告非親
      非故，更非至交，被告尤無冒險無償交付之可能，故被告顯係基於營利之意圖
      而為本件販賣行為至明。本件罪證已臻明確，被告犯行堪予認定。
二、核被告所為，係犯毒品危害防制條例第四條第一項之販賣第一級毒品既遂罪，及
  同條例第四條第五項、第一項之販賣第一級毒品未遂罪。被告與吳聲奇、「阿達
    」等人就販賣第一級毒品海洛因犯行，有犯意之聯絡及行為之分擔，均為共同正
    犯。又被告先後十次販賣海洛因既遂及一次未遂之犯行，時間緊接，所犯罪名同
    一，顯係基於概括犯意為之，應依連續犯之規定論以一販賣既遂罪，本應依刑法
    第五十六條規定加重其刑，另被告曾因煙毒案件，經臺灣臺中地方法院判處有期
    徒刑三年二月確定，並於八十五年五月一日假釋期滿執行完畢，此有臺灣高等法
    院被告全國前案紀錄表在卷可按，被告於受有期徒刑之執行完畢後，五年內再犯
    本件有期徒刑以上之罪，為累犯，本亦應依刑法第四十七條規定遞加重其刑，惟
    因毒品危害防制條例第四條第一項之販賣第一級毒品罪之法定刑為死刑或無期徒
    刑，而依刑法第六十四條第一項、第六十五條第一項之規定，死刑、無期徒刑均
    不得加重，爰均不加重其刑。又公訴意旨雖僅起訴被告於八十九年九月十六日、
    同年月二十二日二次販賣第一級毒品既遂及同年月二十四為警查獲之一次未遂犯
    行，然前開其餘各次之販賣第一級毒品犯行，與已起訴且經認定有罪部分，有連
    續犯裁判上一罪之關係，為起訴效力所及，本院自得併予審究。原審法院未詳予
    調查前述不利被告之證據，遽以證人細微枝節證述不符即否定證人於警訊及偵查
    中指證之真實性，並據以判決被告無罪，核有未當。檢察官上訴意旨執此指摘原
    判決不當，即有理由，應由本院將原判決撤銷改判。爰審酌被告販賣毒品雖助長
    、加深購買者對毒品之依賴性，使施用毒品者更難戒絕毒害，於法於理實難相容
    ，然其每次販售數量極微，所得利益有限，其犯罪情節尚非嚴重，若處以法定最
    低本刑無期徒刑猶屬過重，而被告犯罪情狀尚堪憫恕，宜依刑法第五十九條之規
    定，減輕其刑；並參酌其品行、被告犯罪之動機係為圖得有限之利益，及其犯罪
    之手段、犯後之態度等一切情狀，量處如主文第二項所示之刑。至被告販賣海洛
    因所得一萬元，應依毒品危害防制條例第十九條第一項規定諭知沒收，如全部或
    一部不能沒收時，以其財產抵償之。由吳聲奇處扣案之第一級毒品海洛因一包，
    則應依毒品危害防制條例第十八條第一項前段諭知沒收銷燬之。
據上論斷，應依刑事訴訟法第三百六十九條第一項前段、第三百六十四條、第二百九
十九條第一項前段，毒品危害防制條例第四條第一項、第十八條第一項前段、第十九
條第一項，刑法第十一條前段、第二十八條、第五十六條、第四十七條、第五十九條
，判決如主文。
本案經檢察官王寧懷到庭執行職務。
中      華      民      國      九十二  年      七      月      十      日
                                臺灣高等法院臺中分院刑事第六庭
                                      審判長法  官  李  文  雄
                                            法  官  陳  嘉  雄
                                            法  官  邱  顯  祥
右正本證明與原本無異。
如不服本判決應於收受送達後十日內向本院提出上訴書狀，其未敘述上訴之理由者並
得於提起上訴後十日內向本院補提理由書（均須按他造當事人之人數附繕本）。
                                            書記官  陳  桂  芬
中      華      民      國      九十二  年      七      月      十      日
                                                                        Ａ


司法院資訊處製作；財團法人民間司法改革基金會備份。
